Inventaris van het archief van prof. dr. J.E. de Quay, Uittreksels en afschriften, 1944-1981
Nationaal Archief, Den Haag
Collectie prof. dr. J.E. de Quay, Uittreksels en Afschriften
Quay, de, Uittreksels en Afschriften
1944-1981
C6
32 inventarisnummer(s);
Normale geschreven, getypte en gedrukte documenten, geen bijzondere handschriften.
Nationaal Archief
prof. dr. J.E. de Quay (1901-1985)
De stukken in dit archief betreffen uittreksels en afschriften van archiefstukken welke in origineel berusten bij het Brabants Historisch Informatie Centrum (BHIC) te 's-Hertogenbosch. Uittreksels uit de dagboeken van dr. J.E. de Quay, en afschriften van teksten van interviews met hem.
Archiefvorming
Geschiedenis van de archiefvormer
Dr. J.E. de Quay (1901-1985), Katholieke hoogleraar psychologie, die tussen 1959 en 1963 het eerste naoorlogse kabinet zonder socialisten leidde. Kreeg in 1940 landelijke bekendheid als leider van de (omstreden) Nederlandse Unie. Werd aan het einde van de oorlog minister van Oorlog en daarna Commissaris der Koningin in Noord-Brabant. Bevorderde in laatstgenoemde functie de industrialisatie van die provincie.
De Quay werd na een moeizame formatie in 1959 kabinetsleider. Hij verklaarde nadien bij meerdere gelegenheden premier 'tegen wil en dank' te zijn. Was wel een goed teamleider en werd tamelijk populair. Keerde in 1963 desondanks niet terug als premier. Had eventueel vicepremier onder Zijlstra willen worden, maar de KVP gaf de voorkeur aan een katholieke premier. Werd in wel 1963 senator en in 1966 alsnog vicepremier en minister van Verkeer in het interimkabinet-Zijlstra.
Bron: internetpagina www.parlement.com
Geschiedenis van het archiefbeheer
In het archief van De Quay in 's-Hertogenbosch bevinden zich onder andere diens dagboeken. Deze dagboeken bevatten zowel zijn zakelijke als zijn particuliere aantekeningen. De relevante zakelijke aantekeningen zijn door De Quay zelf uit de originele dagboeken geëxcerpeerd met de bedoeling om aan de privacybescherming van De Quay en zijn familieleden recht te doen en tevens deze excerpten voor wetenschappelijk onderzoek beschikbaar te stellen.
De beschrijvingen van de excerpten in deze collectie zijn grotendeels overgenomen uit de in 1988 gepubliceerde inventaris van het archief de Quay waarnaar hier ook voor verder onderzoek verwezen wordt. Zoals uit de beschrijvingen valt af te lezen wordt ieder 'boek' voorafgegaan door een zaakregister en afgesloten met een index op persoonsnamen
J. Vriens, o.c., pp. 2-4; zie met name de inventarisnummers 29-56 en 57-60.
.
Na de schenking van het archief van prof. dr. J.E. de Quay in 1979 aan het Rijksarchief in Noord-Brabant te 's-Hertogenbosch, werd in 1981 vastgelegd dat een kopie-set van de excerpten van de dagboeken van De Quay geschonken zou worden aan het Algemeen Rijksarchief, zodat ook onderzoekers in Den Haag deze excerpten zouden kunnen bestuderen. Teksten van een viertal vraaggesprekken met De Quay werden hier in afschrift aan toegevoegd
Akte van schenking, op 29-5-1981 verleden voor notaris H.M. Rits te 's-Hertogenbosch tussen J.E. de Quay en A.E.M. Ribberink, algemeen rijksarchivaris.
.
Duplicaatcollectie (Eigen bezit)
De verwerving van het archief
De collectie is een duplicaat van een archief dat elders bewaard wordt.
Aanwijzingen voor de gebruiker
Openbaarheidsbeperkingen
Volledig beperkt openbaar (B). Directeur Nationaal Archief verleent tot 2025 alleen voor wetenschappelijk onderzoek toestemming tot inzage. Hiertoe dient verzoeker een onderzoeksopzet in te dienen en ontheffingsformulier De Quay te tekenen. Publicatie slechts na toestemming van de Rijksarchivaris in Noord-Brabant, beheerder van de originelen.
Materiële beperkingen
Het archief kent geen beperkingen voor het raadplegen van stukken als gevolg van slechte materiële staat.
Aanvraaginstructie
Openbare archiefstukken kunnen online worden aangevraagd en gereserveerd. U kunt dit ook via de terminals in de studiezaal van het Nationaal Archief doen. Om te kunnen reserveren dient u de volgende stappen te volgen:
Creëer een account of log in.
Selecteer in de archiefinventaris een archiefstuk.
Klik op ‘Reserveer’ en kies een tijdstip van inzage.
Verwant materiaal
Beschikbaarheid van kopieën
Inventarisnummers van dit archief zijn niet in kopievorm beschikbaar
Bijlagen
Concordans
De volgende tabel geeft een overzicht van de stukken, beschreven in de Inventaris van het archief De Quay op het Brabants Historisch Informatie Centrum (ald. nummer toegang 333), en hun nieuwe nummers in de voorliggende inventaris.
29 1
30 2
31 3
32 4
33 5
34 6
35 7
36 8
37 9
38 10
39 11
40 12
41 13
42 14
43 15
44 16
45 17
46 18
47 19
48 20
49 21
50 22
51 23
52 24
53 25
54 26
55 27
56 28
57 29
58 30
59 31
60 32
Overzicht van geraadpleegde bronnen
J. Vriens, Inventaris van het archief van prof. dr Jan Eduard de Quay (1901-1985) en van het archief van de familie De Quay (1665-1985), Rijksarchief in Noord-Brabant, Inventarisreeks nr 37, 's-Hertogenbosch 1988 (signatuur bibliotheek Nationaal Archief: V 282.37).
'Archief van dr J.E. de Quay toegankelijk', in: Nederlands Archieven Blad 1988, pp. 262-269.
Gerard Mulder, 'De dagboeken van Jan de Quay', in: NRC-Handelsblad, Zaterdags Bijvoegsel 2-7-1988 en 9-7-1988.
Beschrijving van de series en archiefbestanddelen
- Uittreksels van dagboeken, A
  - Uittreksels uit de dagboeken van dr. J.E. de Quay, geredigeerd door mr. W.M. Lindemann en uitgewerkt door zuster Hermana ocd, 1944-1973; 1-28; 16 delen in 28 banden
    - Boeken 1 t/m 4. Eerste stuk: 8 september 1944 - 28 september 1945, 1
      Openbaarheid beperkt tot 01-01-2025
      Dit inventarisnummer is alleen als kopie te raadplegen.
      I-XX (inleiding en zaakregister) en blz. 1-326.
    - Boeken 1 t/m 4. Tweede stuk: 29 september 1945 - 17 oktober 1946, 2
      Blz. 327-651 en I-XXV (index op persoonsnamen).
    - Boeken 5 en 6. Eerste stuk: 18 oktober 1946 - 27 januari 1948, 3
      I-XV (zaakregister) en blz. 652-1038.
    - Boeken 5 en 6. Tweede stuk: 28 januari 1948 - 13 februari 1949, 4
      Blz. 1039-1371 en I-XXVI (index op persoonsnamen).
    - Boeken 7 en 8. Eerste stuk: 14 februari 1949 - 31 december 1949, 5
      I-XIII (zaakregister) en blz. 1372-1627.
    - Boeken 7 en 8. Tweede stuk: 1 januari 1950 - 29 oktober 1950, 6
      Blz. 1628-1865 en I-XXII (index op persoonsnamen).
    - Boek 9. Eerste stuk: 30 oktober 1950 - 15 februari 1952, 7
      I-XIV (zaakregister) en blz. 1866-2222.
    - Boek 9. Tweede stuk: 16 februari 1952 - 16 mei 1953, 8
      Blz. 2223-2571 en I-XXVI (index op persoonsnamen).
    - Boek 10. Eerste stuk: 17 mei 1953 - 12 augustus 1954, 9
      I-XII (zaakregister) en blz. 2572-2932.
    - Boek 10. Tweede stuk: 13 augustus 1954 - 12 november 1955, 10
      Blz. 2933-3279 en I-XXVI (index op persoonsnamen).
    - Boek 11. Eerste stuk: 13 november 1955 - 24 juli 1956, 11
      I-X (zaakregister) en blz. 3280-3482.
    - Boek 11. Tweede stuk: 25 juli 1956 - 16 april 1957, 12
      Blz. 3483-3691 en I-XVIII (index op persoonsnamen).
    - Boek 12. Eerste stuk: 17 april 1957 - 9 januari 1958, 13
      I-X (zaakregister) en blz. 3692-3900.
    - Boek 12. Tweede stuk: 10 januari 1958 - 25 september 1958, 14
      Blz. 3901-4086 en I-XVIII (index op persoonsnamen).
    - Boek 13. Eerste stuk: 26 september 1958 - 26 april 1959, 15
      I-XII (zaakregister) en blz. 4087-4256.
    - Boek 13. Tweede stuk: 27 april 1959 - 29 november 1959, 16
      Blz. 4257-4442 en I-XVIII (index op persoonsnamen).
    - Boek 14. 30 november 1959 - 29 november 1960, 17
      I-IX (zaakregister), blz. 4443-4732 en I-XIII (index op persoonsnamen).
    - Boeken 15 en 16. 30 november 1960 - 26 december 1961, 18
      I-VIII (zaakregister), blz. 4733-5051 en I-XIV (index op persoonsnamen).
    - Boek 17. Eerste stuk: 27 december 1961 - 28 september 1962, 19
      I-IX (zaakregister) en blz. 5052-5278.
    - Boek 17. Tweede stuk: 1 oktober 1962 - 15 juni 1963, 20
      Blz. 5279-5480 en I-XVI (index op persoonsnamen).
    - Boek 18. 16 juni 1963 - 13 oktober 1964, 21
      I-VIII (zaakregister), blz. 5481-5785 en I-XV (index op persoonsnamen).
    - Boek 19. Eerste stuk: 14 oktober 1964 - 25 augustus 1965, 22
      I-IX (zaakregister) en blz. 5786-6000.
    - Boek 19. Tweede stuk: 27 augustus 1965 - 26 juni 1966, 23
      Blz. 6001-6209 en I-XVI (index op persoonsnamen).
    - Boek 20. Eerste stuk: 27 juni 1966 - 30 december 1967, 24
      I-XI (zaakregister) en blz. 6210-6600.
    - Boek 20. Tweede stuk: 1 januari 1968 - 19 augustus 1969, 25
      Blz. 6601-6977 en I-XXVIII (index op persoonsnamen).
    - Boek 21. Eerste stuk: 20 augustus 1969 - 22 maart 1971, 26
      I-VIII (zaakregister) en blz. 6978-7404.
    - Boek 21. Tweede stuk: 23 maart 1971 - 16 februari 1973, 27
      Blz. 7405-7808 en I-XXXIII (index op persoonsnamen).
    - Boek 22. 20 februari 1973 - 31 december 1973, 28
      I-V (zaakregister), blz. 7809-7998 en I-XIII (index op persoonsnamen).
- Afschriften van teksten van interviews, B
  - Teksten van vraaggesprekken met prof. dr. J.E. de Quay, 1976-1981; 29-32; 4 delen
    - Tekst van een vraaggesprek over de Nederlandse Unie. Interview gehouden op 10 en 16 februari 1976, 29
      123 blz.
    - Tekst van een vraaggesprek over de zogenaamde 'naoorlogse periode': september 1944 tot november 1946. Interview gehouden op 13 juni, 30 augustus en 4 oktober 1977, 30
      106 blz.
    - Tekst van een vraaggesprek over het Kabinet-De Quay, 1959-1963. Interview gehouden op 5 oktober en 14 november 1978 en op 20 februari en 10 april 1979, 31
      133 blz.
    - Tekst van een vraaggesprek over de 'activiteiten in het bedrijfsleven', 1963-1973. Interview gehouden op 23 oktober 1980 en 10 februari 1981, 32
      98 blz.